臺灣板橋地方法院刑事判決　　　　　　　95年度訴字第2256號
公　訴　人　臺灣板橋地方法院檢察署檢察官
被　　　告　己○○
指定辯護人　施習盛律師
被　　　告　丑○○
　　　　　　子○○
　　　　　　癸○○
　　　　　　甲○○
上列被告因違反槍砲彈藥刀械管制條例等案件，經檢察官提起公
訴（94年度偵字第15855 號）及追加起訴（95年度偵字第 10593
號），本院判決如下：
    主  文
己○○未經許可，寄藏可發射子彈具有殺傷力之改造手槍，處有
期徒刑肆年陸月，併科罰金新臺幣伍萬元，罰金如易服勞役，以
新臺幣壹仟元折算壹日；扣案具有殺傷力之仿ＢＥＲＥＴＴＡ廠
八四型半自動手槍之改造金屬玩具手槍壹枝（含彈匣壹個，槍枝
管制編號0000000000號）及子彈伍顆均沒收之。又教
唆他人使之自殺，處有期徒刑陸年，減為有期徒刑參年。應執行
有期徒刑柒年肆月，併科罰金新臺幣伍萬元，罰金如易服勞役，
以新臺幣壹仟元折算壹日；扣案具有殺傷力之仿ＢＥＲＥＴＴＡ
廠八四型半自動手槍之改造金屬玩具手槍壹枝（含彈匣壹個，槍
枝管制編號0000000000號）及子彈伍顆均沒收之。
丑○○傷害人之身體，處有期徒刑陸月，減為有期徒刑參月，如
易科罰金，以銀元參佰元折算壹日。
子○○共同湮滅關係他人刑事被告案件之證據，處有期徒刑伍月
，減為有期徒刑貳月又拾伍日，如易科罰金，以銀元參佰元折算
壹日。
癸○○教唆共同湮滅關係他人刑事被告案件之證據，處有期徒刑
伍月，減為有期徒刑貳月又拾伍日，如易科罰金，以銀元參佰元
折算壹日。
甲○○共同湮滅關係他人刑事被告案件之證據，處有期徒刑伍月
，減為有期徒刑貳月又拾伍日，如易科罰金，以銀元參佰元折算
壹日。
    事  實
一、己○○明知具有殺傷力之槍枝、子彈為管制物品，非經中央
    主管機關許可，不得受寄而持有之，竟基於寄藏具有殺傷力
    之改造手槍、土造子彈之犯意，於民國九十四年五月間某日
    ，在臺北市○○○路某處，受真實姓名年籍不詳綽號「宏哥
    」之成年友人委託，未經許可，代為保管可發射子彈具有殺
    傷力之仿ＢＥＲＥＴＴＡ廠八四型半自動手槍之改造金屬玩
    具手槍一枝（含彈匣一個，槍枝管制編號00000000
    00號）及具有殺傷力之土造子彈九顆、不具殺傷力之土造
    子彈一顆，並將之藏放在臺北縣中和市○○街一八○巷五十
    弄十五號二樓租屋處而持有之。
二、己○○、丑○○、子○○、癸○○、甲○○、庚○○及辛○○等人為朋友關係，己○○並為庚○○及辛○○之酒店經紀
    人，乙○○為辛○○之男友。己○○於九十四年九月十六日
    晚間十時許，在上址住處，與丑○○、癸○○等人飲酒。因
    乙○○於同日上午，曾要求辛○○莫再前往酒店工作而引發
    爭執，辛○○遂負氣離去。乙○○遍尋辛○○無著，乃於同
    日晚間十時許前往己○○上址住處找辛○○，但未見辛○○
    在場，遂與己○○等人一同於客廳飲酒，子○○及甲○○嗣
    亦於翌日（十七日）凌晨二時許前來己○○上址住處一同飲
    酒，癸○○則先返回對面己○○之阿姨丁○○（原名呂秀美
    ）住處（即同弄十三號二樓）休息，其後丑○○之女友庚○○亦於同年月十七日凌晨三時許到場。己○○、丑○○、子
    ○○、甲○○及乙○○等人已飲酒一段時間，均略有酒意，
    然己○○、丑○○、癸○○、子○○、甲○○均未達不能辨
    識其行為違法或欠缺依其辨識而行為之能力之程度，該等能
    力亦無顯著減低之情形，而庚○○到場未久，乙○○因懷疑
    庚○○居中挑撥其與辛○○之感情，乃與庚○○發生爭執，
    丑○○為迴護庚○○，即與乙○○發生口角，乙○○遂放話
    將找黑道兄弟修理丑○○，丑○○因此心生不滿，竟基於傷
    害他人身體之犯意，持玻璃酒杯朝乙○○右前額猛砸一下，
    再徒手毆打乙○○頭部，致乙○○受有頭部兩前額鈍傷及右
    前額撕裂傷之傷害。衝突後未久，丁○○聞聲從對面住處前
    來關切，並為丑○○及乙○○包紮傷口，己○○旋即請向其
    分租上址房間之友人戊○○載送丑○○及庚○○離去。嗣己○○與乙○○復再度因丑○○出手傷人及辛○○到酒店上班
    之事引發口角，雙方並出言互相刺激，乙○○乃揚言要找人
    來修理己○○，並逕自離去。己○○聞言即從住處臥室內取
    出上開手槍（內已填裝子彈），插於腰際以資防身。約莫十
    分鐘之後，乙○○再度返回己○○上開住處，並表示欲與己○○談丑○○及辛○○之事，然己○○態度十分強硬，並不
    斷出言刺激乙○○無用，女友才會到酒店上班，嗣更以「有
    種就朝自己開槍證明給我看」等語教唆乙○○自殺，並將上
    開改造手槍放置桌上，乙○○因酒後情緒失控，遂於同年月
    十七日凌晨三時三十分至四時許之間，以右手持上開改造手
    槍，並對己○○表示「告訴顏百合（即辛○○之花名）我愛
    她」，言畢即扣引板機朝自己右腦後方頂部射擊一槍。在場
    之己○○、子○○及甲○○一陣錯愕，呂秀美聞聲再度趕來
    查看，並於同日凌晨四時十九分許以己○○所持用之000
    0000000號行動電話撥打一一九電召救護車前來，救
    護中心並通報警方處理，再由己○○及適返抵上址之戊○○
    將乙○○送上救護車送往財團法人天主教耕莘醫院永和分院
    （下稱耕莘醫院永和分院）急救，復轉往國立臺灣大學醫學
    院附屬醫院（下稱臺大醫院）救治。混亂之際，己○○並要
    求子○○將上開手槍及子彈攜離現場丟棄。子○○明知上開
    槍彈屬於關係他人刑事被告案件之證據，竟基於湮滅証據之
    犯意，於同日凌晨四時三十分許，將上開手槍持往臺北縣中
    和市○○街二三三巷八弄三號旁之登山步道附近草叢丟棄，
    而湮滅關係他人刑事被告案件之證據。混亂之際，癸○○亦
    前來查看，癸○○、甲○○、子○○均明知乙○○所擊發之
    彈殼及血跡等係屬關係他人刑事被告案件之證據，癸○○竟
    基於湮滅證據之犯意，教唆甲○○、子○○將上址客廳沙發
    、地面及樓梯間等處之血跡加以清洗，並將客廳內上開擊發
    後之彈殼等相關證據整理後丟棄，甲○○、子○○乃依癸○○之指示，共同基於湮滅證據之犯意聯絡，共同清理現場，
    子○○並承前犯意接續為之，而湮滅關係他人刑事被告案件
    之證據。嗣於九十四年九月十七日下午三時許，員警據報前
    往上址查察，始悉全情，並在同日下午三時十五分許，由子
    ○○帶同前往在上開棄槍地點，扣得上開具有殺傷力之改造
    手槍一枝及具有殺傷力之土造子彈八顆、不具殺傷力之土造
    子彈一顆。然乙○○經送醫急救並開刀自顱內取出彈頭一枚
    後，延至九十四年九月二十二日下午五時三分許，仍因右頂
    部槍傷，導致神經性休克而不治死亡。
三、案經丙○○訴由臺北縣政府警察局中和分局報告暨內政部警
    政署刑事警察局報請臺灣板橋地方法院檢察署檢察官偵查起
    訴。
    理  由
壹、有關證據能力部分：
  (一)按被告以外之人於偵查中向檢察官所為之陳述，除顯有不可
    信之情況者外，得為證據，刑事訴訟法第一百五十九條之一
    第二項定有明文。查同案被告丑○○、癸○○、甲○○及證
    人戊○○、辛○○於偵查中既係以證人身分具結證述，且觀
    其筆錄製作之原因、過程等，並無顯不可信之情況，揆諸前
    揭法條規定，自得為證據。
  (二)次按刑事訴訟法第一百九十八條、第二百零八條規定，所謂
    鑑定乃指於刑事訴訟程序中為取得證據資料而由檢察官或法
    官指定具有特別知識經驗之鑑定人、學校、機關或團體，就
    特定之事物，以其專業知識加以分析、實驗而作判斷，以為
    偵查或審判之參考。從而，不論鑑定人或鑑定機關、學校、
    團體，由檢察官或法官視具體個案之需要而選任，其所為之
    鑑定即具有證據能力，此乃同法第一百五十九條第一項之「
    除法律有規定者外」之傳聞法則例外規定。查本案內政部警
    政署刑事警察局九十四年十月十八日刑鑑字第○九四○一四
    三七三七號函槍彈鑑定書、同局九十四年十月二十五日刑鑑
    字第○九四○一六二二八六號函一份及照片九十一幀、同局
    九十四年十一月一日刑醫字第○九四○一五五六八○號鑑驗
    書、法務部法醫研究所九十六年三月七日法醫理字第○九六
    ○○○○三三七號函，係分別由臺灣板橋地方法院檢察署檢
    察官囑請內政部警政署刑事警察局及法務部法醫研究所鑑定
    ，及本院函請法務部法醫研究所就鑑定事項說明，依上開說
    明，具有證據能力。
  (三)第按除顯有不可信之情況外，公務員職務上製作之紀錄文書
    、證明文書，得為證據，刑事訴訟法第一百五十九條之四第
    一款規定甚明。本院審酌卷附臺灣板橋地方法院檢察署勘驗
    筆錄、相驗屍體證明書、驗斷書屬公務員職務上所製作之文
    書，且無不可信之情形，依刑事訴訟法第一百五十九條之四
    第一款規定，得為本案證據。
  (四)再按被告以外之人於審判外之言詞或書面陳述，除法律有規
    定者外，不得作為證據，刑事訴訟法第一百五十九條第一項
    定有明文。傳聞法則之重要理論依據，在於傳聞證據未經
    當事人之反對詰問予以核實，乃予排斥，惟若當事人已放棄
    對原供述人之反對詰問權，於法院審判時表明同意該等傳聞
    證據可作為證據，基於證據資料愈豐富，愈有助於真實發現
　　之理念，並貫徹刑事訴訟法修法加重當事人進行主義之精神
　　，確認當事人對於證據能力有處分權之制度，傳聞證據經當
　　事人同意作為證據，法院認為適當者，亦得為證據。另當事
　　人於調查證據時，對於傳聞證據表示「沒有意見」、「對於
　　證據調查無意見」，而未於言詞辯論終結前聲明異議，應視
    為已有將該等傳聞證據採為證據之同意，此刑事訴訟法第一
    百五十九條之五規定甚明。查被告己○○、丑○○、癸○○
    、子○○、甲○○及辯護人於本院審理時已表示對於證人庚○○、丁○○（原名呂秀美）、戊○○、辛○○於警詢之證
    詞、臺大學院九十四年九月二十二日診斷證明書及照片十七
    幀、耕莘醫院永和分院九十四年十月五日診斷證明書及照片
    二幀、耕莘醫院永和分院九十四年十月七日耕永字第一○二
    三號函暨被害人乙○○之病歷資料、耕莘醫院永和分院九十
    六年二月九日耕永字第○二二三號函、臺大醫院九十六年二
    月七日校附醫祕字第○九六○二○一七○五號函等事證之證
    據能力均無意見，依刑事訴訟法第一百五十九條之五第二項
    規定，應視為被告已同意該等事證具有證據能力，而可作為
    證據。本院審酌上開事證並非非法取得，亦無證明力明顯過
    低之情形，均得採為本案證據。
貳、實體部分：
一、犯罪事實之認定：
  (一)事實欄一部分：
  　訊據被告己○○對於上揭事實欄一所示未經許可持有具殺傷
    力之改造手槍及子彈之事實，迭於警詢、檢察官偵查、本院
    準備程序及審理時均坦承不諱（見九十四年度偵字第一五八
    五五號第十二頁以下、第四十五頁以下、第九十三頁以下，
    九十四年度相字第一二九八號相驗卷第一○八頁以下，本院
    九十五年九月二十九日準備程序筆錄、九十六年七月二十七
    日審判筆錄第三十六頁以下），復有被告子○○帶同警方起
    出上開槍彈之現場照片五幀附卷可稽（見同上偵查卷第四十
    二頁以下），並有具有殺傷力之仿ＢＥＲＥＴＴＡ廠八四型
    半自動手槍之改造金屬玩具手槍一枝（含彈匣一個，槍枝管
    制編號0000000000號）及具有殺傷力之土造子彈
    八顆、已擊發之彈頭一顆扣案可資佐證。而如事實欄所示扣
    案之改造手槍、子彈及彈頭，均經送內政部警政署刑事警察
    局鑑定，結果認：「一、送鑑改造手槍一枝（槍枝管制編號
    0000000000號），認係由仿ＢＥＲＥＴＴＡ廠八
    四型半自動手槍製造之玩具手槍換裝土造金屬槍管而成之改
    造手槍，機械性能良好，可擊發適用子彈，認具殺傷力。
    二、送鑑子彈九顆，認均係具直徑七點九厘米金屬彈頭之土
    造子彈，經取樣四顆試射，三顆均可擊發，認均具殺傷力；
    一顆無法擊發，認不具殺傷力。三、送鑑已擊發之彈頭一顆
    ，認係土造金屬彈頭。」，有該局九十四年十月十八日刑鑑
    字第○九四○一四三七三七號函所附槍彈鑑定書一份存卷足
    佐（見上開第一五八五五號偵查卷第七十頁以下、本院卷）
    ，足見被告己○○所持有之上開改造手槍一枝、土造子彈九
    顆（其中一顆經被害人乙○○擊發後僅餘彈頭，另三顆業經
    鑑定試射而失其子彈之性質），確係具有殺傷力之槍彈無誤
    ；另扣案之土造子彈一顆，則不具殺傷力。
  (二)事實欄二部分：
  1.被告己○○加工自殺部分：
  (1)訊據被告己○○對於上揭事實欄二所示教唆被害人乙○○自
    殺及將被害人送醫急救之事實，迭於警詢、檢察官偵查及本
    院審理時均坦承不諱（見九十四年度偵字第一五八五五號偵
    查卷第十二頁以下、第四十五頁以下、第九十三頁以下，九
    十四年度相字第一二九八號相驗卷第一○八頁以下，本院九
    十五年九月二十九日準備程序筆錄、九十六年七月二十七日
    審判筆錄第三十六頁以下），復經證人即同案被告癸○○、
    甲○○、證人庚○○、丁○○（原名呂秀美）、戊○○、辛○○分別於警詢、檢察官偵查及本院審理時結證甚詳（見第
    一五八五五號偵查卷第二十七頁以下、第三十頁以下、第七
    十三頁以下、第八十頁以下、第一二八頁以下，九十四年度
    相字第一二九八號相驗卷第一○四頁、第一○七頁反面，本
    院九十六年七月二十六日審判筆錄第五頁以下、第十八頁以
    下），互核大致相符。至被告己○○於警詢及偵查中雖均陳
    稱被害人係左手持槍射擊，惟其於本院審理時已說明：之前
    筆錄說被害人是以左手持槍射擊，是因為當時酒喝太多，現
    在回想，被害人是以右手持槍射擊等語（見本院九十六年七
    月二十六日審判筆錄第三十六頁），復參以發生槍擊時亦同
    在現場之被告甲○○、子○○於警詢及本院審理時始終供稱
    被害人右手持槍，朝右耳後上方後腦之位置開一槍等語（見
    第一五八五五號偵查卷第九十一頁、第一○三頁，本院九十
    六年七月二十六日審判筆錄第四十頁、第四十一頁），被告
    子○○於本院審理時更進一步供稱：乙○○用右手拿起桌上
    的槍，槍還沒完全靠近頭部就往右後腦開槍等語（見本院九
    十六年七月二十六日審判筆錄第四十一頁），足徵被告己○○於警詢及偵查中供稱被害人係左手持槍射擊乙節，係記憶
    錯誤所致，應堪採信。
  (2)被害人死亡之原因：
  被害人乙○○於九十四年九月十七日凌晨三時三十分許，因
    穿透性頭部外傷、槍傷、顱骨骨折併顱內出血、頭部兩前額
    鈍傷、右前額撕裂傷等傷勢，經送往耕莘醫院永和分院急救
    ，復轉往臺大醫院救治，經開刀自顱內取出彈頭一枚後，延
    至九十四年九月二十二日下午五時三分許，仍不治死亡之事
    實，有臺大醫院九十四年九月二十二日診斷證明書一紙及照
    片十七幀、耕莘醫院永和分院九十四年十月五日診斷證明書
    一紙及照片二幀、耕莘醫院永和分院九十四年十月七日耕永
    字第一○二三號函暨被害人乙○○之病歷資料一份附卷可憑
    （見上開相驗卷第二十七頁、第一三○頁、第一三二頁以下
    、第一五二頁以下，九十五年度偵字第一○五九號偵查卷第
    八十五頁以下）。嗣經臺灣板橋地方法院檢察署檢察官督同
    法醫師相驗結果：「甲、被害人有下列外傷：(甲)頭部槍傷：
    右頂部一槍傷。右後頂部耳上六公分及離右耳外廓九公分處
    有槍傷射入口一處，大小約零點六乘以零點五公分，射入口
    未見槍口印痕、燒輪、火藥刺青或煙輪，子彈射入路徑如下
    ：在頭後部頭皮射入，於右頂骨離矢狀縫二公分及在人字縫
    上方頂股進入腦內，造成顱股多發性骨折及大腦傷害，子彈
    穿過左頂骨進入左側頭皮，子彈停留位置約在左耳上六公分
    頭皮下，並未穿出皮膚，子彈已於臺大醫院經手術取出，依
    據腦部電腦斷層掃描，射擊方向由上至下、由右至左、由後
    向前。(乙)頭部鈍挫傷：前額頓挫傷。右額部有縫合傷口一處
    ，長約三點五公分，翻開頭皮可見前額部頭皮有皮下出血。
    乙、對被害人死亡之看法：(甲)死者遭槍擊位置在右頂骨離失
    狀縫二公分及在人字縫上方（即右後腦部接近中線及後枕部
    處），射擊方向為右至左，由後至前，由上至下。(乙)雖然煙
    輪會被水洗淨及死者曾在醫院接受腦部手術，但近距離射擊
    之證據如火藥刺青、槍口印痕、燒輪等，在死者槍擊射入口
    皮膚並未發現，此外，顯微組織學檢查死者槍擊射入口頭皮
    組織時亦未見異物沈積，上述解剖所見並不符合近距離射擊
    應有之發現，除非可證實射擊槍枝在近距離射擊時不會留下
    任何火藥刺青或燒傷痕或射入口周邊頭髮可見燒灼痕跡，否
    則無法排除遠距離射擊之可能。(丙)因解剖時死者經已被施行
    腦部手術，頭髮被剃去，故無法觀察頭髮是否有燒灼痕。(丁)
    依腦部電腦斷層掃瞄影像，槍擊射入口較射出口高約一公分
    ，射擊角度約四十五度。(戊)若死者以右手持槍朝自己右後頂
    部開槍，較合理之持槍方式應為死者向腦後舉起右手並約以
    四十五度方向朝自己右頂部開槍（或頭部向左偏移四十五度
    ），但此一開槍非自然之開槍姿勢，亦非一般自殺者常用之
    槍擊姿勢，同時向腦後朝自己右頂部開槍亦非自然反射動作
    ，綜合以上之觀察，無法排除他殺之可能。(己)因射入方向為
    右至左，由後至前，由上至下，死者不可能以左手持槍朝自
    己右頂部射擊。(庚)依據病歷記載，死者右前額撕裂傷，解剖
    時發現死者右前額有縫合傷口及前額頭皮有皮下出血，因此
    ，死者除右頂部有槍傷外，前額部亦有鈍挫傷。丙、鑑定結
    果：被害人死因為右頂部槍傷，導致神經性休克死亡，解剖
    結果無法排除他殺之可能」等情，有勘驗筆錄、相驗屍體證
    明書、驗斷書及法務部法醫研究所九十四年醫鑑字第○二九
    七號鑑定書各一件、相驗照片五十八幀在卷可稽（見相驗卷
    第二十四頁以下、第一一五頁以下、第一七二頁以下）。而
    被害人頭部傷口處，沒有發現明顯燒傷痕跡；依病歷資料並
    無記載被害人頭部槍擊處之頭髮有燒傷或灼傷之痕跡，亦分
    別經耕莘醫院永和分院、臺大醫院函覆在卷，有耕莘醫院永
    和分院九十六年二月九日耕永字第○二二三號函、臺大醫院
    九十六年二月七日校附醫祕字第○九六○二○一七○五號函
    各一份附卷可稽（見本院卷）。是由上開診斷證明書、法務
    部法醫研究所鑑定書、耕莘醫院永和分院及臺大醫院函文可
    知，被害人乙○○之槍傷傷口並無明顯的燒傷痕跡；而法務
    部法醫研究所鑑定意見亦因槍擊之射擊方向及位置非自然之
    開槍姿勢，亦非一般自殺者常用之槍擊姿勢，且槍傷射入口
    並無明顯的燒傷痕跡，而認無法排除他殺之可能，並說明除
    非可證實射擊槍枝在近距離射擊時不會留下任何火藥刺青或
    燒傷痕，否則無法排除遠距離射擊之可能。從而，本案被害
    人經法務部法醫研究所解剖鑑定後，對於被害人究係他殺或
    自殺，尚存有上開疑點，自有究明槍擊現場之射擊方向、位
    置及槍枝性能之必要。
  內政部警政署刑事警察局依據法醫解剖時所紀錄之被害人腦
    部槍傷位置、被告己○○及甲○○之現場陳述及現場遺留之
    血跡進行槍擊現場彈道重建，相關情形如下：甲、經檢視案
    發現場客廳之綠色沙發靠背上，遺留有疑似血跡（照片編號
    十至二十），其中中段位置處發現有疑似高速反濺血點（證
    物編號六，照片編號十七至十九），經以Ｋ－Ｍ血跡初步檢
    測試劑檢測其旁血點，呈陽性反應（照片編號九十一），已
    採取編號六血點進一步分析ＤＮＡ型別。乙、經檢視綠色沙
    發後面之窗框，發現四處疑似高速反濺血點（證物編號二至
    五，照片編號二十六至三十），已採取各該疑似血點，進一
    步分析ＤＮＡ型別。丙、己○○及甲○○之現場陳述如下：
    (甲)己○○：「案發時窗戶應該是關著，因為怕吵到鄰居，而
    死者坐在綠色沙發中間靠左之位置，應該是左手持槍，由頭
    部左側朝右側開槍。」（現場模擬照片編號五十至六十一）
    。(乙)甲○○：「死者大約坐在綠色沙發中間靠左之位置，是
    用右手持槍，由頭部右側朝左側開槍。」（現場模擬照片編
    號六十二至六十五）。丁、彈道重建情形如下：(甲)依據法醫
    解剖時所記錄之死者頭部槍傷位置（照片編號六十六至六十
    九），及前述發現之疑似高速反濺血點之位置，及己○○、
    甲○○所述案發時死者所坐之位置與窗戶狀態，不排除死者
    於此狀態下，後腦中槍，射入口產生高速反濺血點，形成前
    述編號二至六之疑似高速反濺血點之可能（照片編號七十至
    七十一）。(乙)己○○所述死者自己左手持槍，由頭部左側朝
    右側射擊，經實際模擬以此方式自為，與死者頭部槍傷彈道
    及射入口產生之高速反濺血點位置，難以構成合理彈道（照
    片編號七十二至七十五，按關於被告己○○斯時供稱被害人
    係左手持槍射擊乙節，乃其記憶錯誤所致，已如前述）。惟
    若以甲○○所述，死者右手持槍，自頭部右側朝左側射擊，
    經實際模擬以此方式自為，則無法排除其可能性（照片編號
    七十六至七十九），此有該局九十四年十月二十五日刑鑑字
    第○九四○一六二二八六號函一份及照片九十一幀存卷可佐
    （見第一○五九號偵查卷第二十九頁以下）；又上開客廳窗
    戶採取之血跡棉棒ＤＮＡ與被害人乙○○ＤＮＡ─ＳＴＲ型
    別相同，亦有內政部警政署刑事警察局九十四年十一月一日
    刑醫字第○九四○一五五六八○號鑑驗書一紙在卷可憑（第
    一○五九號偵查卷第八十三頁）。再鑑定人即臺北縣政府警
    察局鑑識科科長壬○○於本院審理時並進一步說明：本案係
    由伊與刑事警察局鑑識科科長及組員一起進行鑑定，現場進
    行彈道重建時，其等有詢問案發時在場人的意見，但還是以
    現場模擬稽證為主。本案案發現場綠色沙發背後的玻璃上（
    即第一○五九號偵查卷第六十二頁上方照片）有反濺血點，
    經研判是中高速槍擊反濺血點。如果被害人是坐在沙發上而
    且是自己持槍的話，是否可能產生這樣的血點，我們有現場
    模擬，模擬結果不能排除被害人自己持槍槍擊的可能性（見
    第一○五九號偵查卷第六十五頁以下照片編號七十、七十一
    、七十六至七十九）。同時現場也模擬如果是其他人開槍的
    情形，因為被害人的子彈入口是在後腦部，而血液噴濺痕是
    在後方玻璃，如果是他人開槍要產生這樣的結果，困難度比
    較高（見第一○五九號偵查卷第七十頁以下照片編號八十至
    九十），因為當時被害人所坐的沙發背面就是牆壁及玻璃，
    如果是他人射擊，很難站在被害人的後方射擊，因此子彈的
    射入口比較難從後方射進去，並在被害人後方玻璃上造成高
    速噴濺血點；而關於槍枝性能與表皮燒灼痕跡之關係，因射
    入口的燒灼痕主要是槍口的高溫所造成，會與槍枝的火藥量
    及射出的速度而有不同，一般制式槍枝因為火藥量比較大且
    速度比較快，會產生比較明顯的燒灼痕等語綦詳（見本院九
    十六年五月七日審判筆錄第五頁以下）。是由上各情足徵，
    經內政部警政署刑事警察局依據法醫解剖時所紀錄之被害人
    腦部槍傷位置、被告己○○及甲○○之現場陳述及現場血跡
    分布情形進行彈道重建之結果，不能排除被害人自己持槍槍
    擊的可能性；至於模擬如果係他人持槍射擊被害人之情形，
    因為被害人的子彈入口是在後腦部，而血液噴濺痕是在後方
    玻璃，當時被害人所坐的沙發背面就是牆壁及玻璃，他人很
    難站在被害人後方射擊，因此子彈的射入口比較難從後方射
    進去，並在被害人後方玻璃上造成高速噴濺血點；復參酌被
    害人持以射擊之槍枝，係以玩具手槍換裝土造金屬槍管而成
    之改造手槍，雖其機械性能良好，可擊發適用子彈，具殺傷
    力，然其火藥量及射出速度究竟比不上一般制式手槍強勁，
    射擊後亦不若一般制式槍枝會產生比較明顯的燒灼痕；再參
    照被告己○○、子○○、甲○○之供述及甲○○以證人身分
    於偵查中結證之證言，均陳稱被害人係右手持槍，朝右耳後
    上方後腦之位置射擊一槍，被告子○○於本院審理時更進一
    步供稱：被害人以右手拿起桌上的槍，槍還沒完全靠近頭部
    就往右後腦開槍等情，互相勾稽，堪認被害人之死亡，係自
    己以右手持槍朝右頂部開槍所致。是被告己○○上開任意性
    自白，堪以採信。從而，如事實欄二所示被告己○○教唆被
    害人乙○○自殺之事實，堪以認定。
  (3)至公訴人依告訴人之請求聲請對被告丑○○、癸○○、子○○及本案證人實施測謊，以證明其等陳述之真實性，惟查，
    測謊之理論依據為犯罪嫌疑人說謊必係為逃避法律效果，恐
    為人發現遭受法律制裁，在面對法律後果時即感受到外在環
    境中之危險，因人類的本能而驅使其作出說謊之自衛模式，
    此一本能即生理上自主神經系統迅速釋放能量，致內分泌、
    呼吸、脈膊及血液循環加速，使之有能量應付危機，測謊技
    術即在將受測者回答各項問題時之生理反應變化，使用測量
    儀器以曲線之方式加以記錄，藉曲線所呈現生理反應之大小
    ，以受測者回答與案情相關的問題之生理反應與回答預設為
    情緒上中立問題的平靜反應作比較，而判斷受測者有無說謊
    。然人之生理反應受外在影響因素甚多，諸如疾病、高度冷
    靜的自我抑制、激憤的情緒、受測以外其他事件的影響等，
    並不僅止於說謊一項，且與人格特質亦有相當之關聯，亦不
    能排除刻意自我控制之可能性，是以縱使今日之測謊技術要
    求對受測者於施測前後均須進行會談，以避免其他因素之干
    擾，惟科學上仍不能證明此等干擾可因此而完全排除，是以
    生理反應之變化與有無說謊之間，尚不能認為有絕對之因果
    關係。況科學鑑識技術重在「再現性」，亦即一再的檢驗而
    仍可獲得相同之結果，如指紋、血型、去氧核糖核酸之比對
    ，毒品、化學物質、物理性質之鑑驗等，均可達到此項要求
    ，而可在審判上得其確信，至於測謊原則上沒有再現性，蓋
    受測之對象為人，其生理、心理及情緒等狀態在不同的時間
    不可能完全相同，與前開指紋比對或毒品鑑驗之情形有異，
    加之人類有學習及避險之本能，一再的施測亦足使其因學習
    或環境及過程的熟悉而使其生理反應之變化有所不同，故雖
    測謊技術亦要求以再測法而以兩次以上之紀錄進行研判，然
    與現今其他於審判上公認可得接受之科學鑑識技術相較，尚
    難藉以獲得待證事實之確信，是本院認測謊技術或可作為偵
    查之手段，以排除或指出偵查之方向，然在審判上尚無法作
    為認定有無犯罪事實之基礎，故公訴人聲請對上開被告及證
    人實施測謊，既無法以施測結果作為認定事實之基礎，即無
    調查之必要。另公訴人依告訴人之請求聲請傳喚本案進行解
    剖鑑定之法醫師到庭說明，然關於本案解剖鑑定之結果，業
    據法務部法醫研究所以上開鑑定書及函文說明甚詳，尚無就
    同一待證事實再行調查之必要，附此敘明。
  2.被告丑○○傷害部分：
    訊據被告丑○○對於上揭事實欄二所示傷害被害人乙○○之
    事實，迭於警詢、檢察官偵查及本院審理時均坦承不諱（見
    九十四年度偵字第一五八五五號第八頁以下、第四十五頁以
    下，本院九十五年九月二十九日準備程序筆錄、九十六年七
    月二十七日審判筆錄第四十三頁），復經證人即另案被告癸○○、甲○○、證人庚○○、丁○○（原名呂秀美）、戊○○分別於警詢、檢察官偵查及本院審理時結證甚詳（見上開
    第一五八五五號偵查卷第二十七頁以下、第三十頁以下、第
    七十三頁以下、第一二八頁以下，九十四年度相字第一二九
    八號相驗卷第一○七頁反面，本院九十六年七月二十六日審
    判筆錄第五頁以下），互核相符，並有上開臺大醫院九十四
    年九月二十二日診斷證明書、耕莘醫院永和分院九十四年十
    月五日診斷證明書各一紙、耕莘醫院永和分院九十四年十月
    七日耕永字第一○二三號函暨被害人乙○○之病歷資料一份
    附卷可憑，是被告丑○○之自白與事實相符，堪以信實。又
    參以被害人前額之外傷只造成皮下出血，不會導致死亡，經
    法務部法醫研究所函覆明確，有該所九十六年三月七日法醫
    理字第○九六○○○○三三七號函一份在卷足佐（見本院卷
    ），可徵被告丑○○傷害被害人，與被害人之死亡間並無因
    果關係。從而，被告丑○○持玻璃酒杯朝乙○○右前額猛砸
    一下，再徒手毆打乙○○頭部，致乙○○受有頭部兩前額鈍
    傷及右前額撕裂傷等傷害之事實，堪以認定。
  3.被告癸○○、子○○、甲○○湮滅證據部分：
    被告癸○○對於如事實欄二所示教唆被告子○○、甲○○共
    同湮滅證據之事實，及被告子○○、甲○○對於如事實欄二
    所示湮滅證據之事實，於警詢、檢察官偵查及本院審理時均
    坦承不諱（見上開第一五八五五號偵查卷第二十頁以下、第
    四十七頁、第八十七頁、第九十一頁、第一三○頁以下，本
    院九十六年七月二十五日審判筆錄第四十一頁以下），復經
    證人戊○○於警詢及本院審理時證述詳確（見上開第一五八
    五五號偵查卷第二十八頁，本院九十六年七月二十六日審判
    筆錄第六頁），鑑定人即臺北縣政府警察局鑑識科科長壬○○於本院審理時亦說明：其等去現場時，沙發上的血跡已經
    沒有很多，已經有遭人清洗過等語明確，並有上開被告子○○帶領警方起出上開槍彈之現場照片五幀附卷可稽，及上開
    具有殺傷力之仿ＢＥＲＥＴＴＡ廠八四型半自動手槍之改造
    金屬玩具手槍與土造子彈扣案可資佐證。是被告癸○○、子
    ○○、甲○○之自白與事實相符，堪以信實。從而，被告癸○○如事實欄二所示教唆湮滅證據及被告子○○、甲○○如
    事實欄二所示湮滅證據之事實，均堪認定。
  4.末查，被告己○○、丑○○、癸○○、子○○、甲○○為上
    開犯行前，雖已飲酒一段時間，均略有酒意，然觀諸被告五
    人於警詢、偵查及本院審理時就案發之情節均記憶清晰，供
    述清楚詳細，僅被告己○○對被害人係右手或左手持槍射擊
    乙節記憶有誤，堪認被告五人於行為時並未達不能辨識其行
    為違法或欠缺依其辨識而行為之能力之程度，該等能力亦無
    顯著減低之情形。
  (三)綜上所述，本案事證明確，被告己○○、丑○○、癸○○、
    子○○、甲○○上揭犯行均堪以認定，應依法論科。
二、論罪科刑之法律適用：
  (一)按被告丑○○、癸○○、子○○、甲○○行為後，刑法業於
    九十四年二月二日經總統以華總一義字第０九四０００一四
    九０一號令修正公布，並於九十五年七月一日施行，參酌最
    高法院九十五年五月二十三日刑事庭第八次會議決議，修正
    後刑法第二條第一項之規定，係規範行為後法律變更所生新
    舊法律比較適用之準據法，於修正後刑法施行後，應適用修
    正後刑法第二條第一項之規定，為「從舊從輕」之比較。另
    於比較時應就罪刑有關之共犯、未遂犯、牽連犯、連續犯、
    結合犯，以及累犯加重、自首減輕暨其他法定加減原因（如
    身分加減）與加減比例等一切情形，本於統一性及整體性原
    則，綜其全部罪刑之結果而為比較。茲比較說明如下：
  1.關於罰金之最低數額刑法第三十三條第五款之規定亦有修正
    ，修正後刑法第三十三條第五款規定「罰金：新臺幣一千元
    以上，以百元計算之。」，與修正前刑法第三十三條第五款
    規定「罰金：一元以上。」不同，經比較新舊法結果，以被
    告行為時之修正前刑法第三十三條第五款規定較為有利於被
    告丑○○、癸○○、子○○、甲○○。
  2.又刑法第二十八條關於共同正犯之規定雖亦經修正，然僅屬
    文字修改，對被告等共同正犯並無實質影響，自無庸為新舊
    法之比較，即逕依裁判時法之規定（最高法院九十五年度第
    二十一次刑事庭會議意旨參酌）。
  3.綜合上開比較新舊法之結果、最高法院刑事庭會議決議及依
    修正後刑法第二條第一項前段之規定，本件關於被告丑○○
    、癸○○、子○○、甲○○部分，應適用修正前刑法第三十
    三條第五款之規定論處，對被告等為有利。
  (二)核被告己○○所為：
  1.就犯罪事實一部分，係犯槍砲彈藥刀械管制條例第八條第四
    項之未經許可寄藏可發射子彈具有殺傷力之改造手槍罪及同
    條例第十二條第四項之未經許可寄藏子彈罪。按寄藏與持有
    ，均係將物置於自己實力支配，僅寄藏必先有他人之持有行
    為，而後始為之受寄代藏而已，故寄藏之受人委託代為保管
    ，其保管之本身，亦屬持有，持有係受寄之當然結果，法律
    上自宜僅就寄藏之行為包括評價，不應另就持有予以論罪（
    最高法院七十四年台上字第三四○○號判例意旨參照）。被
    告己○○以一寄藏之行為，同時寄藏具有殺傷力之改造手槍
    及子彈，係以一行為而觸犯上開二罪名之想像競合犯，應依
    刑法第五十五條之規定，從較重之未經許可持有可發射子彈
    具有殺傷力之改造手槍罪處斷。又刑法第五十五條於九十四
    年二月二日修正公布，九十五年七月一日施行，關於想像競
    合犯，修正後刑法第五十五條增訂但書規定「但不得科以較
    輕罪名所定最輕本刑以下之刑」，係科刑之限制，為法理之
    明文化，非屬法律之變更，毋庸為新舊法之比較（最高法院
    九十五年第八次刑事庭會議決議），併予敘明。
  2.就犯罪事實二部分，係犯刑法第二百七十五條第一項之加工
    自殺罪。
　3.被告所犯上開二罪，犯意各別，行為互殊，應予分論併罰。
    爰審酌槍、彈性質上屬高度危險之物品，為我國法律明文非
    經主管機關許可不得擅自持有，以維社會大眾安全，此為一
    般社會大眾所明知之事，被告非法持有具殺傷力之改造手槍
    及土造子彈，嚴重危害社會治安；次審酌被告己○○飲酒後
    情緒控制失當，因故與一同飲酒之被害人乙○○發生口角，
    竟取出上開改造手槍及土造子彈以防身，並於被害人心靈脆
    弱之際，被告不僅未善加勸導，反以言語刺激諷刺被害人，
    更輕忽生命，貿然教唆被害人以上開改造手槍及土造子彈自
    殺，致被害人因飲酒後情緒激動，而持上開槍彈射擊自己頭
    部，送醫急救後仍不治死亡，造成被害人喪失寶貴生命，其
    親人慟失至親此無法彌補之損害及傷痛，而被告己○○迄今
    仍未與被害人家屬達成和解、賠償損害，及其犯罪後之態度
    等一切情狀，分別量處如主文所示之刑，並就罰金部分諭知
    易服勞役之折算標準，以示懲戒。又被告行為時即廢止前罰
    金罰鍰提高標準條例第二條前段規定，易服勞役之折算標準
    ，就其原定數額提高為一百倍折算一日，則本案被告己○○
    行為時之易服勞役折算標準，應以銀元三百元折算一日，即
    新臺幣九百元折算一日。惟九十五年七月一日修正公布施行
    之刑法第四十二條第三項前段規定：「易服勞役以新臺幣一
    千元、二千元或三千元折算一日」，比較修正前後之易服勞
    役折算標準，以修正後之規定，較有利於被告己○○；另被
    告己○○行為後，刑法第五十一條亦有修正，修正前刑法第
    五十一條第五款規定：「宣告多數有期徒刑者，於各刑中之
    最長期以上，各刑合併之刑期以下，定其刑期。但不得逾二
    十年。」，修正後刑法第五十一條第五款規定：「宣告多數
    有期徒刑者，於各刑中之最長期以上，各刑合併之刑期以下
    ，定其刑期。但不得逾三十年。」，單就刑法第五十一條第
    五款比較新舊法結果，修正後刑法雖非較有利於行為人，然
    被告己○○經宣告應執行之刑未逾二十年，依前揭最高法院
    刑事庭會議決議及依修正後刑法第二條第一項前段之規定，
    就被告己○○部分，綜合上開比較新舊法之結果，以適用修
    正後刑法規定，為有利於被告。再被告己○○所犯上開加工
    自殺罪係在九十六年四月二十四日以前，合於減刑條件，應
    依中華民國九十六年罪犯減刑條例規定，減為如主文所示之
    刑；致被告己○○所犯未經許可寄藏可發射子彈具有殺傷力
    之改造手槍罪及未經許可寄藏子彈罪，所宣告之刑已逾有期
    徒刑一年六月，依中華民國九十六年罪犯減刑條例第三條第
    一項第四款規定，不予減刑，並就應減刑之罪依法減刑後與
    不應減刑之罪之宣告刑定其應執行刑。
  4.末查，扣案具有殺傷力之仿ＢＥＲＥＴＴＡ廠八四型半自動
    手槍之改造金屬玩具手槍一枝（含彈匣一個，槍枝管制編號
    0000000000號）及具有殺傷力之土造子彈五顆、
    確係槍砲彈藥刀械管制條例第四條第一項第一款所定之槍枝
    及子彈，業如前述，係屬違禁物，不問屬於犯人與否，應依
    刑法第三十八條第一項第一款規定，予以宣告沒收。另原扣
    案具有殺傷力之土造子彈三顆，固屬槍砲彈藥刀械管制條例
    第四條第一項第一款所定之子彈，惟於鑑驗過程中因試射擊
    發已失其子彈違禁物之性質；另扣案已擊發之彈頭及不具殺
    傷力之土造子彈一顆，非違禁物，爰不予宣告沒收。
  (三)核被告丑○○所為，係犯刑法第二百七十七條第一項之傷害
    罪。爰審酌被告丑○○僅因細故即以玻璃酒杯朝被害人乙○○右前額猛砸一下，再徒手毆打被害人頭部，致被害人受有
    頭部兩前額鈍傷及右前額撕裂傷之傷害，傷勢非輕；兼衡其
    與被害人素無怨隙，僅因雙方發生口角，即恣意出手毆傷被
    害人，顯見其法治觀念薄弱，情緒控制不佳，且迄今尚未與
    被害人家屬達成和解、賠償損害，及其犯罪後之態度等一切
    情狀，量處如主文所示之刑，並諭知易科罰金之折算標準，
    以示懲戒。又被告行為後，刑法第四十一條關於易科罰金折
    算標準之規定已有修正，刑法第四十一條第一項前段「犯最
    重本刑為五年以下有期徒刑以下之刑之罪，而受六個月以下
    有期徒刑或拘役之宣告，因身體、教育、職業、家庭之關係
    或其他正當事由，執行顯有困難者，得以一元以上三元以下
    折算一日，易科罰金。」。而依被告行為時即修正前罰金罰
    鍰提高標準條例第二條（現已刪除）規定，將原定數額提高
    為一百倍折算一日，故被告行為時之易科罰金折算標準，係
    以銀元一百元以上三百元以下折算一日，經折算為新臺幣後
    ，應以新臺幣三百元以上九百元以下折算一日。修正後刑法
    第四十一條第一項前段則規定：「犯最重本刑為五年以下有
    期徒刑以下之刑之罪，而受六個月以下有期徒刑或拘役之宣
    告者，得以新臺幣一千元、二千元或三千元折算一日，易科
    罰金。」，是依修正後刑法第四十一條規定，其最低之易科
    罰金折算標準為新臺幣一千元，比較新、舊法適用之結果，
    自以修正前之刑法第四十一條規定較有利於被告，爰依修正
    前刑法第四十一條規定諭知易科罰金之折算標準。再被告丑
    ○○所犯傷害罪係在九十六年四月二十四日以前，合於減刑
    條件，應依中華民國九十六年罪犯減刑條例規定，減為如主
    文所示之刑。
  (四)核被告癸○○所為，係犯刑法第二十九條第一項、第二項、
    第一百六十五條教唆湮滅關係他人刑事被告案件之證據罪。
    被告子○○、甲○○所為，係犯刑法第一百六十五條湮滅關
    係他人刑事被告案件之證據罪。被告癸○○教唆湮滅關係他
    人刑事被告案件之證據，依刑法第二十九條第二項規定，依
    其所教唆之罪處罰之；被告子○○、甲○○就犯罪事實二部
    分湮滅上址客廳及樓梯間證據之犯行，有犯意聯絡與行為分
    擔，為共同正犯。被告子○○於密接之時地擅將關係他人刑
    事被告案件之槍彈、血跡、彈殼等證據分別清洗、丟棄，妨
    害國家司法偵查機關對同一案件之偵辦，侵害國家法益，僅
    成立一個湮滅證據罪，公訴意旨認被告子○○成立修正前刑
    法第五十六條規定之連續犯，容有誤會。爰審酌被告癸○○
    、子○○、甲○○為智慮成熟之成年人，對於友人住處發生
    重大槍擊事件所遺留之血跡、彈殼等重要事證及被告子○○
    對於槍擊之槍彈，為關係他人刑事被告案件之證據，應有認
    識，詎被告癸○○竟教唆被告子○○、甲○○，而被告子○○、甲○○亦聽從其指示擅將關係他人刑事被告案件之血跡
    、彈殼等證據清洗、丟棄，被告子○○另依被告己○○之指
    示將上開槍彈丟棄，而湮滅證據，嚴重影響偵查機關對案件
    之偵辦，兼衡其等犯罪之動機、目的、手段、犯罪所生之損
    害及犯罪後態度等一切情狀，分別量處如主文所示之刑，以
    示懲戒。又被告癸○○、子○○、甲○○行為後，刑法第四
    十一條關於易科罰金折算標準之規定已有修正，俱如前述，
    比較新、舊法適用之結果，自以修正前之刑法第四十一條規
    定較有利於被告，爰依修正前刑法第四十一條規定諭知易科
    罰金之折算標準。再被告癸○○、子○○、甲○○所犯上開
    各罪均在九十六年四月二十四日以前，合於減刑條件，應依
    中華民國九十六年罪犯減刑條例規定，減為如主文所示之刑
    ，並均諭知易科罰金之折算標準。
據上論斷，應依刑事訴訟法第二百九十九條第一項前段，槍砲彈
藥刀械管制條例第八條第四項、第十二條第四項，刑法第二條第
一項、第十一條前段、第二十八條、第二十九條、第二百七十五
條第一項、第二百七十七條第一項、第一百六十五條、第五十五
條、修正前第四十一條第一項前段、第四十二條第三項、第五十
一條第五款、第三十八條第一項第一款，刑法施行法第一條之一
，廢止前罰金罰鍰提高標準條例第二條，中華民國九十六年罪犯
減刑條例第二條第一項第三款、第七條、第九條、第十一條，判
決如主文。
本案經檢察官溫祖德到庭執行職務。
中　　華　　民　　國　　96　　年　　8 　　月　　30　　日
              刑事第九庭  審判長法　官  樊季康
                                法  官  劉元斐
                                法  官  張筱琪
以上正本證明與原本無異
如不服本判決應於送達後10日內向本院提出上訴狀
                                書記官　廖舜宜
中　　華　　民　　國　　96　　年　　8 　　月　　30　　日
附錄本案論罪科刑法條全文：
槍砲彈藥刀械管制條例第8條
未經許可，製造、販賣或運輸鋼筆槍、瓦斯槍、麻醉槍、獵槍、
空氣槍或第4 條第1 項第1 款所定其他可發射金屬或子彈具有殺
傷力之各式槍砲者，處無期徒刑或5 年以上有期徒刑，併科新臺
幣1 千萬元以下罰金。
未經許可，轉讓、出租或出借前項所列槍枝者，處5 年以上有期
徒刑，併科新臺幣1 千萬元以下罰金。
意圖供自己或他人犯罪之用，而犯前二項之罪者，處無期徒刑或
7 年以上有期徒刑，併科新臺幣1 千萬元以下罰金。
未經許可，持有、寄藏或意圖販賣而陳列第1 項所列槍枝者，處
3 年以上10年以下有期徒刑，併科新臺幣700 萬元以下罰金。
第 1 項至第 3 項之未遂犯罰之。
槍砲彈藥刀械管制條例第12條
未經許可，製造、販賣或運輸子彈者，處1 年以上7 年以下有期
徒刑，併科新台幣 500 萬元以下罰金。
未經許可，轉讓、出租或出借子彈者，處6 月以上5 年以下有期
徒刑，併科新台幣 300 萬元以下罰金。
意圖供自己或他人犯罪之用，而犯前二項之罪者，處3 年以上10
年以下有期徒刑，併科新台幣 700 萬元以下罰金。
未經許可，持有、寄藏或意圖販賣而陳列子彈者，處5 年以下有
期徒刑，併科新台幣 300 萬元以下罰金。
第 1 項至第 3 項之未遂犯罰之。
中華民國刑法第165條
（湮滅刑事證據罪）
偽造、變造、湮滅或隱匿關係他人刑事被告案件之證據，或使用
偽造、變造之證據者，處2 年以下有期徒刑、拘役或5 百元以下
罰金。
中華民國刑法第275 條
（加工自殺罪）
教唆或幫助他人使之自殺，或受其囑託或得其承諾而殺之者，處
1 年以上7 年以下有期徒刑。
前項之未遂犯罰之。
謀為同死而犯第 1 項之罪者，得免除其刑。
中華民國刑法第277條
（普通傷害罪）
傷害人之身體或健康者，處3 年以下有期徒刑、拘役或1 千元以
下罰金。
犯前項之罪因而致人於死者，處無期徒刑或7 年以上有期徒刑；
致重傷者，處3 年以上10年以下有期徒刑。
